【裁判字號】    89,上易,1870
【裁判日期】    890918
【裁判案由】    恐嚇取財等
【裁判全文】
臺灣高等法院高雄分院刑事判決          八十九年度上易字第一八七號
    上  訴  人  台灣高雄地方法院檢察署檢察官
    上  訴  人
    即  被  告  丁○○
    選任辯護人  陳里己    律師
                歐陽志宏
                蔡淑媛
    上  訴  人
    即  被  告  甲○○
    選任辯護人  林慶雲    律師
                陳裕文
    被      告  乙○○
右上訴人等因被告等恐嚇取財等案件，不服臺灣高雄地方法院八十九年度易字第二三
二六號中華民國八十九年九月十八日第一審判決（起訴案號：臺灣高雄地方法院檢察
署八十九年度偵字第三０八四號），提起上訴，本院判決如左：
      主      文
原判決關於丁○○、甲○○部分撤銷。
丁○○、甲○○共同連續竊盜、各處有期徒刑伍月，如易科罰金，均以佰元折算壹
日。
扣案之捕鴿網貳件均沒收。
其他上訴駁回。
      事      實
一、丁○○有過失致死及違反森林法前科（尚不構成累犯），甲○○亦於八十一年間
    ，因違反麻醉藥品管理條例案件，經臺灣高等法院台南分院判處有期徒刑十三年
    八月確定，自八十二年二月八日起執行，於八十七年十二月間假釋出獄，竟仍不
    知安分，二人共同基於意圖為自己不法所有之概括犯意聯絡，於八十九年一月二
    十七日上午六時左右，前往高雄縣阿蓮鄉復安村復安農場內架設捕鴿網，自八十
    九年一月二十七日上午八時起至同年月二十八日止，在上址捕竊丙○○等人所有
    之賽鴿計二十九隻（被害人、鴿子腳環號碼、失竊時間等詳如附表一，餘因未當
    場查獲賽鴿，而無從查考）。鴿子竊得後即推由丁○○以每隻新台幣（下同）一
    千元之價格，於八十九年一月二十七日及一月二十八日分批轉售予知情之乙○○
    （業經原審依故買贓物罪判處有期徒刑六月確定），後來警方經人檢舉，於同年
    月二十九日上午八時許前往該復安農場查看，果發現農場內有架設網子，劉、林
    二人見警察前來，即拔腿逃逸，而為警抓獲，因甲○○家之工寮就在農場附近，
    警方乃帶劉、林二人到該工寮查贓，適見乙○○前來欲收購贓鴿，因而查獲上情
    。
二、案經高雄縣警察局湖內分局移送臺灣高雄地方法院檢察署檢察官偵查起訴。
      理      由
甲、丁○○、甲○○部分
一、訊據上訴人即被告丁○○固坦承有駕網捕獲賽鴿並將賽鴿賣與乙○○之情事，惟
    否認有竊盜之犯行，辯稱因農曆過年將屆，伊在復案農場內架網是要捕斑鳩燒烤
    給小孩吃，後來也抓到賽鴿，乃將之賣予乙○○，駕網捕斑鳩賽鴿之事係伊一人
    所為，甲○○並未參與，是冤枉的云云，訊據上訴人即被告甲○○則矢口否認有
    參與竊取賽鴿之行為，辯稱：其於八十九年一月二十七日、二十八日均在高雄市
    之永信建設公司工地工作，一月二十九日當天是丁○○約其一同至該處足斑鳩，
    其不知丁○○有捉鴿子之事等語。
二、被告丁○○夥同甲○○共同架設捕鴿網網捕賽鴿，竊得之鴿子則推由丁○○以每
    隻一千元價格出售予同案共犯乙○○，並約定在甲○○家所有上開工寮內交付賽
    鴿等情，已據被告丁○○、甲○○二人於警訊中供承不諱，互核二人供述情詞一
    致，且被告丁○○及同案被告乙○○於偵查中亦均供證是在上開工寮內交付賽鴿
    等語（見偵查卷第十七頁），另證人即警員鍾文利於本院勘查現場時，亦到場證
    稱：其將劉、林二人帶至甲○○家之工寮時，適乙○○前來，其問他來做什麼，
    他說是來收鴿子的等語，附表一所示之被害人丙○○等亦於警訊中指述鴿子於表
    列時間遭竊捕一情無訛，足認被告丁○○、甲○○二人於警訊中之自白核與事實
    相符，應堪信採。被告丁○○雖辯稱：原係想捉斑鳩，不知會捉到鴿子云云，然
    被告丁○○於警訊中已供承是要竊捕賽鴿等語，證人即查獲警員鐘文利於本院審
    理中供證：是接獲檢舉該農場內有人網捕賽鴿，才至現場查看，查到的網架高約
    三、四公尺，長一百公尺，於本院勘驗現場時，亦到場證稱亦證稱丁○○、甲○○見到警察時，即逃跑，被我們追到各等語，按警員查獲天早上，尚未捕獲任何
    東西，苟架網非係欲竊捕鴿子，二人何須逃跑，又果被告丁○○僅單純欲網捕斑
    鳩，斑鳩係無何經濟利潤之鳥類，焉須如此大費周章架設巨大的網子予以網捕。
    再參以被告丁○○於網捕賽鴿後隨即將之出售他人謀取利潤，而未依鴿子腳環所
    載之電話號碼，聯絡鴿主取回賽鴿，顯見被告自始即有竊取賽鴿之犯意甚明。
三、被告甲○○固辯稱：八十九年一月二十七、二十八日二天自上午八時起至下午五
    、六時止，其均至高雄市永信建設之工地工作，未參與竊鴿云云，並舉證人即同
    與其在該工地工作之兄林國祥及另證人魏東山到庭為證。然證人林國祥為被告之
    兄，所證自有偏袒被告之虞，況被告甲○○已於警訊中供承：八十九年一月二十
    七日上午與丁○○共同架設捕鴿網一情（見八十九年一月二十九日警訊筆錄），
    同年一月二十九日復同在現場被警查獲，且交付賽鴿亦均在其家工寮，若謂被告
    甲○○未參與竊取賽鴿，孰能置信。況被告甲○○於八十九年一月二十七日上午
    六時與丁○○共同架設捕鴿網後即推由丁○○負責捕捉中網之賽鴿，並將之販售
    予他人，自己即前往上開工地工作，就時間關聯性而言，亦有可能，自難以上開
    二日其在高雄市永信建設工地工作即謂其無參與本件竊盜犯行。至被告丁○○於
    偵查及本院審理中均供稱：係伊一人架設鴿網云云，惟與其於警訊中之供述不符
    ，洵屬迴護被告甲○○之詞。且縱係丁○○一人所架設，亦不能解免被告甲○○
    共同竊盜罪責。另被告丁○○與同案被告乙○○於原審審理時均改稱：是在丁○○住處之夜市交付賽鴿云云，核與二人於上開偵查中所供是在上開甲○○所有工
    寮內交付賽鴿之情詞不符，亦屬事後迴護甲○○之詞，不足採信。
四、綜上，本案事證已很明確，被告二人竊盜犯行，均堪認定。核被告丁○○、甲○○二人，均係犯刑法第三百二十條第一項之普通竊盜罪。被告二人間有犯意聯絡
    及行為分擔，皆為共同正犯。被告二人所犯多次竊盜犯行，時間緊接，犯罪構成
    要件相同，顯係基於概括犯意反覆為之，均應依連續犯規定論以一罪，並加重其
    刑。公訴人起訴事實認被告等係自八十九年一月十三日起開始架網竊捕賽鴿，無
    非係以被害人所供其賽鴿失竊之時間，為其認定之依據，然被告丁○○自警訊以
    迄本院審理時，始終供稱其係自八十九年一月二十七日起開始架網，核與乙○○
    所供其係於八十一年一月二十七日、二十八日兩次向丁○○購買賽鴿相符，且縱
    被害人於八十九年一月十三日至二十六日間有放出賽鴿而未飛回之情事，然該等
    賽鴿或有可能失蹤，未必當天即為被告等竊捕，自應以被告所供認之犯罪時間為
    準，附此明。
五、原審論處被告丁○○、甲○○二人罪刑，固無不合，然查刑法第四十一條有期徒
    刑易科罰金之規定，於九十年一月十日修正公布施行，於同年一月十二日生效，
    修正後最重本刑五年以下有期徒刑之罪，經判處六月以下有期徒刑，因身體等因
    執行顯有困難，均得予易科罰金，被告等所犯均為最重本刑五年以下有期徒刑之
    罪，均經宣告六月以下有期徒刑或拘役，而未諭知易科罰金之折算標準，尚有未
    洽，被告等上訴意旨否認犯罪，雖無理由，惟原判決此部分既有可議，即屬無可
    維持，應由本院將原判決此部分撤銷，審酌被告等雖均素行不佳，惟念渠等本案
    犯罪之情節尚非重大，偵審中雖迭有辯解，但尚有悔意等情狀，爰各予科處有期
    徒刑伍月，並均諭知易科罰金之折算標準，扣案之捕鴿網二件，乃被告二人共同
    出資購買，為二人所有一節，已據被告丁○○於警訊中供明，且係供本件竊盜犯
    行之用，雖未扣案，但不能證明業已滅失，爰依刑法第三十八條第一項第二款規
    定宣告沒收。
乙、乙○○部分：
一、公訴意旨另以：被告乙○○於購得上開賽鴿後，基於意圖為自己不法所有之概括
    犯意，依據賽鴿腳環所載之電話號碼，連續向附表所示之鴿主恐嚇，需匯款至其
    指定之郵局帳戶，始得將鴿子贖回，致上開鴿主心生畏懼，而先後將附表所示金
    額匯入其指定之帳戶內供乙○○提領，因認被告乙○○此部分涉犯恐嚇取財罪嫌
    云云。
二、按犯罪事實應依證據認定之，無證據不得推定其犯罪事實，刑事訴訟法第一百五
    十四條定有明文。本件公訴人認被告涉犯上開恐嚇取財犯行，無非以於被告身上
    扣得賽鴿腳環編號及飼主聯絡電話之記事紙三張為其主要論據。訊之被告乙○○
    堅決否認有何恐嚇取財犯行，辯稱：伊購入賽鴿後，除選了部分鴿隻自己養外，
    其餘均以每隻一千二百元之價格出售予一林姓不知名之養鴿人士，該林姓男子要
    求伊要將每隻鴿子腳環上之飼主聯絡電話抄給他，他才願向伊買鴿子，伊乃依指
    示抄下上開電話於紙上交予他，但他事後將紙留在伊車上而被警查獲，伊並無恐
    嚇鴿主匯款之行為等語。
三、經查：
（一）依附表所示被害人丙○○等人之警訊及原審審理中之供述，均僅能證明有經人
      恐嚇匯款之事實，然無足確認係被告乙○○實施之恐嚇行為；且匯款係匯入案
      外人陳振偉、陳順發之帳戶內，有匯款單附卷可按，惟依匯款單並無足證明上
      開匯款匯入後係由被告乙○○前往提領之事實。
（二）被告乙○○辯稱：伊將購得之鴿子轉售予一林姓男子，該男子均會主動打電話
      與伊聯絡，案發後，該男子有打電話予伊，伊有配合警方約其見面，但為其逃
      脫等情，業經證人即查辦本案之警員鐘文利於原審到庭證述屬實，足認被告乙○○確有將鴿子再轉售予林姓男子之事實。
（三）警方固於被告乙○○身上扣得賽鴿腳環編號及飼主聯絡電話之記事紙三張，然
      被告辯稱：係於轉售林姓男子時，應其要求所填載等語，參以被告確有轉售賽
      鴿予林姓男子之事實，已如前述，自難據此記事紙三張即遽認被告就恐嚇取財
      部分與該林姓男子間有何犯意聯絡及行為分擔情事。
四、此外復無其他積極事證足證被告確有恐嚇取財之犯行，原審因而諭知被告無罪，
    並無不當，檢察官上訴仍執被告持有上開記事紙，認被告有恐嚇取財之犯行，而
    指摘原判決此部分諭知被告乙○○無罪為不當，非有理由，應予駁回。
據上論斷，應依刑事訴訟法第三百六十九條第一項前段、第三百六十八條、第三百六
十四條、第二百九十九條第一項前段、刑法第二十八條、第五十六條、第三百二十條
第一項、第四十一條、第三十八條第一項第二款，罰金罰鍰提高標準條例第一條前段
、第二條，判決如主文。
本案經檢察官鄭文貴到庭執行職務。
中    華    民    國      九十      年       二       月       六      日
                              臺灣高等法院高雄分院刑事第四庭
                                  審判長法官  陳吉雄
                                        法官  陳啟造
                                        法官  陳朱貴
右正本證明與原本無異。
不得上訴。
                                      書記官  沈有進
中    華    民    國      九十      年       二       月      八        日
附錄：本判決論罪科刑法條：
刑法第三百二十條第一項：
意圖為自己或第三人不法之所有，而竊取他人之動產者，為竊盜罪，處五年以下有期
徒刑、拘役或五百元以下罰金。
                                                                        Ｋ


司法院資訊處製作；財團法人民間司法改革基金會備份。
